最高法院民事裁定　　　　　　　　　 111年度台簡抗字第58號
再 抗告 人　Ａ０１

代　理　人　李淑娟律師
上列再抗告人因與相對人Ａ０２間聲請酌定未成年子女權利義務
行使負擔等事件，對於中華民國111 年1月4日臺灣彰化地方法院
裁定（110年度家親聲抗字第6號），提起再抗告，本院裁定如下
：
    主  文
再抗告駁回。
再抗告程序費用由再抗告人負擔。
    理  由
一、本件再抗告人與相對人原為夫妻，育有未成年子女Ａ０３，
    前於民國108年8月26日經原法院調解離婚，相對人聲請酌定
    Ａ０３權利義務之行使或負擔由其任之；再抗告人則反聲請
    酌定由其任之。經原法院裁定Ａ０３權利義務之行使或負擔
    由相對人任之，並駁回再抗告人之反聲請（未繫屬本院部分
    ，不另贅述）。再抗告人不服，提起抗告。
二、原法院（合議庭）以：兩造已表達願意共同監護未成年子女
    Ａ０３，經審酌家事事件調查報告、該院108 年度家護抗字
    第52號裁定內容、LINE訊息內容，堪認兩造實際照顧子女時
    間差距不大，均有扶養未成年子女之能力，家庭環境、家庭
    支持系統方面亦均屬相當，兩造對照顧Ａ０３均頗為用心，
    然彼此溝通不良，相對人更因此曾於婚姻關係存續中對再抗
    告人為家庭暴力，惟兩造業已離婚，相對人日後對再抗告人
    施暴之機會應已不大，且家庭暴力防治法第43條之推定，法
    院非不得斟酌具體資料，為相反之認定。又相對人較再抗告
    人願意溝通，且照顧Ａ０３亦較為細心，基於幼年從母原則
    等情，認Ａ０３權利義務之行使或負擔，由兩造共同任之，
    並由相對人擔任主要照顧者，較為適當等情，因而廢棄第一
    審裁定，改命Ａ０３之權利義務行使或負擔，由兩造共同任
    之，並由相對人擔任主要照顧者。
三、法院依法為未成年子女酌定或改定權利義務之行使或負擔之
    人時，對已發生家庭暴力者，推定由加害人行使或負擔權利
    義務不利於該子女，家庭暴力防治法第43條固定有明文；惟
    此僅係法律推定，依家事事件法第78條、第108條、第109條
    規定，法院非不得斟酌具體資料，為相反之認定。原法院依
    家事事件調查報告、該院108 年度家護抗字第52號裁定內容
    、LINE訊息內容等具體資料，認定兩造前因照顧未成年子女
    產生齟齬，雙方均曾口出惡言，相對人並非對未成年子女施
    暴，而兩造現已離婚，相對人日後對再抗告人施暴機會已不
    大，且相對人較再抗告人願意溝通，照顧Ａ０３亦較為細心
    ，基於幼年從母原則，認由相對人擔任Ａ０３之主要照顧者
    ，較為適當等情，因而廢棄第一審裁定，改命Ａ０３權利義
    務之行使或負擔，由兩造共同任之，並由相對人擔任主要照
    顧者，經核於法尚無違誤。再抗告意旨謂相對人有家暴行為
    ，原裁定未適用家庭暴力防治法第43條規定，顯違背法令云
    云，聲明廢棄原裁定，難認為有理由。至再抗告人其餘所陳
    理由，核屬原法院取捨證據、認定事實當否之問題，要與適
    用法規是否顯有錯誤無涉。再抗告意旨，指摘原裁定適用法
    規顯有錯誤，聲明廢棄，非有理由。
四、據上論結，本件再抗告為無理由。依家事事件法第97條，非
    訟事件法第21條第2項、第46條，民事訴訟法第495條之1第2
    項、第481條、第449條第1 項、第95條、第78條，裁定如主
    文。
中    華    民    國   111    年    4     月    7     日
                      最高法院民事第三庭
                          審判長法官  沈  方  維  
                                法官  鍾  任  賜  
                                法官  張  競  文  
                                法官  陳  麗  芬  
                                法官  方  彬  彬  
本件正本證明與原本無異
                                      書  記  官
中    華    民    國   111    年    4     月    19    日